臺灣桃園地方法院交通事件裁定　　　　96年度交聲字第135號
原處分機關　　交通部公路總局新竹區監理所桃園監理站
異　議　人
即受處分人　　甲○○
上列受處分人因違反道路交通管理處罰條例案件，對於交通部公
路總局新竹區監理所桃園監理站中華民國96年3 月7 日，以桃監
裁罰字第裁52-DP0000000號裁決書所為之處分，聲明異議，本院
裁定如下：
主  文
異議駁回。
    理  由
一、原處分意旨略以：異議人即受處分人甲○○於95年12月1 日
    下午3 時45分許，駕駛車號1091-HC 號自小客車，沿桃園縣
    八德市○○路往力行街方向行駛，行經同路段高架橋下設有
    閃光紅燈號誌之交岔路口時，支線道車未讓高架橋下與該橋
    平行之由鶯歌往中壢方向之幹線車道之車輛先行，適有桂國
    忠駕駛車號6C-3285 號自小客車沿高架橋下道路往中壢方向
    行駛，兩車因而於上開路口發生碰撞，經桃園縣政府警察局
    交通隊到場處理後，於96年1 月30日填製桃警局交字第DP00
    00000 號舉發違反道路交通管理事件通知單1 紙，舉發異議
    人有「支線道車不讓幹線道車先行及肇事致人受傷」之違規
    行為，並將本件移送交通部公路總局新竹區監理所桃園監理
    站（下稱原處分機關）裁決，經異議人於舉發通知單所載應
    到案日期前向原處分機關提出申訴後，原處分機關調查結果
    認定異議人確有上開違規行為，乃依道路交通管理處罰條例
    第45條第9 款、第61條第3 項、第63條第1 項第1 款等規定
    ，於96年3 月7 日以桃監裁罰字第裁52-DP0000000號裁決書
    裁處罰鍰新臺幣（下同）6 百元，並記違規點數4 點等情。
二、聲明異議意旨略以：異議人雖有於上開時地駕駛車號1091-H
    C 號自小客車，與桂國忠駕駛之車號6C-3285 號自小客車發
    生車禍之事實，然其當日行駛之道路係桃德路新闢道路，係
    與高架橋下便道交會，其所行駛之車道於前方交岔路口之燈
    號雖為閃光紅燈，但桃德路新闢道路是幹線到，其係駕車經
    過高架橋下之左側來車便道後，通過橋下，往前行駛到高架
    橋下右側來車便道時，對方車輛自其右側撞來，直接撞及其
    所駕車輛之右側車門，其來不及反應，並非其駕車去撞對方
    。況上開交岔路口之燈號於本件發生後數日，桃德路上之號
    誌就改為閃光黃燈，橋下便道之燈號改為閃光紅燈，由此證
    明其當日所行駛之車道是幹線道，如此迅速之燈號改變措施
    ，讓人民無所適從，顯見原處分機關之處分並非適法，為此
    請求撤銷原處分云云。
三、按汽車行駛至交岔路口，其行進、轉彎，應遵守燈光號誌或
    交通警察之指示。道路交通安全規則第102 條第1 項第1 款
    定有明文。又閃光黃燈表示「警告」，車輛應減速接近，注
    意安全，小心通過；閃光紅燈表示「停車再開」，車輛應減
    速接近，先停止於交岔路口前，讓幹道車優先通行後認為安
    全時，方得續行，道路交通標誌標線號誌設置規則第211 條
    第1 項第1 、2 款分別定有明文。而汽車駕駛人爭道行駛，
    有支線道車不讓幹線道車先行者，處6 百元以上1 千8 百元
    以下罰鍰。若汽車駕駛人，有同條例第45條規定之情形者，
    除依原條款處罰鍰外，並予記違規點數1 點。且汽車駕駛人
    ，駕駛汽車違反道路交通安全規則，因而肇事致人受傷者，
    記違規點數3 點。道路交通管理處罰條例第45條第9 款、第
    63條第1 項第1 款、第61條第3 項分別定有明文。
四、經查，本件異議人於上揭時地係駕駛車號1091-HC 號自小客
    車沿桃園縣八德市○○路○○道路往力行街方向直行，而於
    行經桃德路與國道2 號公路高架橋下便道交岔口時，其所行
    駛車道之路口號誌為閃光紅燈，該高架橋下便道之路口號誌
    為閃光黃燈，詎異議人欲駕車穿越該便道時，即與行駛高架
    橋下由鶯歌往中壢方向便道之車號6C－3285號自小客車發生
    碰撞乙節，業經異議人於警詢及本院訊問中供述在卷，並經
    證人即被害人桂國忠於警詢中陳稱：伊駕駛車輛沿高架橋下
    由鶯歌往中壢之便道直行，於行經桃德路與便道交岔路口前
    ，便道之路口號誌為閃光黃燈，伊有在路口前注意右方有無
    來車，但未注意到有1 輛自小客車從伊左前方往伊前方駛來
    ，伊反應不及，車頭便與對方的右側車身發生碰撞而肇事，
    伊頭部、頸部均受傷等語明確，且有警製道路交通事故調查
    報告表暨現場圖、桃園縣政府警察局道路交通事故肇因研判
    表、現場照片18幀在卷可稽。按閃光黃燈表示「警告」，車
    輛應減速接近，注意安全，小心通過；閃光紅燈表示「停車
    再開」，車輛應減速接近，先停止於交岔路口前，讓幹道車
    優先通行後認為安全時，方得續行乙節，既經道路交通標誌
    標線號誌設置規則第211 條第1 項第1 、2 款明文規定在案
    ，汽車駕駛人駕車行駛至交岔路口，其行進、轉彎自應遵循
    上開燈光號誌指示，不得依己意判斷行之。審酌異議人駕車
    行經上開桃德路與國道2 號公路高架橋下便道交岔口時，既
    已明知其所行駛車道之路口燈光號誌為閃光紅燈，該高架橋
    下便道之路口燈光號誌為閃光黃燈，則依斯時燈光號誌之設
    定可知，桃德路新闢道路斯時仍屬支線車道，高架橋下便道
    則屬幹線車道，異議人斯時駕車行經該交岔路口時，自應依
    照閃光紅燈號誌之指示，車輛減速接近路口，並先停止於交
    岔路口前，讓高架橋下便道由之車輛優先通行後認為安全時
    ，方得續行，此屬至明之理。詎異議人於本件車禍事故發生
    前，已知其所行駛桃德路新闢道路之路口燈光號誌為閃光紅
    燈，竟未在交岔路口停止線前暫停，等待斯時經道路主管機
    關設定為幹線道之車輛優先通過路口，即冒然穿越上開交岔
    路口，致證人桂國忠未及反應，而駕車碰撞到異議人所駕車
    輛之右側車身，由此足認異議人斯時駕車實係故意違反上開
    道路交通安全規則第102 條第1 項第1 款之規定，其所為對
    於上開車禍意外之發生，確實存有過失無訛。是以，異議人
    於上揭時地所為交通違規行為，事證明確，足堪認定。原處
    分機關據此認定異議人涉有「支線道車不讓幹線道車先行」
    、「違反道路交通安全規則肇事致人受傷」之違規行為，並
    無違誤。從而，異議人所辯：本件其為幹線道車，車禍是對
    方駕車撞上其所駕車輛而造成云云，核與事實不符，不足採
    信。
五、按道路上設置之標誌、標線，乃是對於可得確定之用路人，
    所為對外直接發生法律效果之單方行政行為，屬於行政程序
    法第92條第2 項所稱之一般處分，並依行政程序法第100 條
    第2 項、第110 條第2 項本文之規定，一般處分於公告日起
    即為送達並發生效力，此種標誌、標線一經設置、公告，行
    經該路段之車輛均受其拘束，而交通管理之實際標誌、標線
    、管制方法、手段，乃行政機關依其職權所為裁量之行政措
    施或處分，除有重大、明顯瑕疵或其他違法情形外，尚非本
    院所得任意指摘或變更。是以，有關主管機關對於設置交通
    號誌之一般處分適當與否，即非本院所得審查之範圍，是於
    該路段於主管機關為適當之調整前，道路駕駛人仍應遵守現
    行之號誌規範，尚不得逕自違反，否則若任何人均得依自己
    之所願而遵守或不遵守交通標誌、標線、號誌之管制，於交
    通順暢及安全即有嚴重妨害。經查，本院依職權向桃園縣政
    府交通局函詢桃德路與高架橋下便道交岔路口何者為幹道，
    何者為支線道乙節，經該局覆以：該路口業已於95年12月時
    設置特種閃光號誌，桃德路為閃光黃燈，國道2 號高架橋下
    道路為閃光紅燈等語，此有桃園縣政府交通局96年4 月2 日
    桃交工字第0960006367號函在卷可參，核與異議人所陳：該
    路口於本案發生後就改變燈光號誌乙節相符，堪認異議人就
    此部分之陳述非屬子虛。然查，本件車禍事故發生時，桃德
    路新闢道路之燈光號誌既設定為閃光紅燈，高架橋下便道之
    號誌既設定為閃光黃燈，業如前述。此一燈光號誌指示，自
    設定時起既已發生一般處分之效力，汽車駕駛人均應遵從，
    不得違反，異議人仍予違犯，依法即應受道路交通管理處罰
    條例罰則之處分。至道路主管機關於本件發生後，另行檢討
    燈光號誌設定當否而為不同設定者，僅自更新設定時起生效
    ，不生溯及既往之效力。是以，異議人據此主張其所行駛之
    車道即為幹線車道，法院應調查號誌設立時，主管機關是否
    有行政疏忽，若無錯誤，為何要更正云云，尚無所據，本院
    爰不予逕採。
六、綜上所述，原處分機關依道路交通管理處罰條例第45條第9
    款及違反道路交通管理事件統一裁罰基準表之規定裁處異議
    人罰鍰6 百元，併依道路交通管理處罰條例第63條第1 項第
    1 款規定記違規點數1 點，及依同條例第61條第3 項規定記
    違規點數3 點之處分，於法並無不合。從而，本件異議為無
    理由，應予駁回。
七、據上論斷，應依道路交通管理處罰條例第87條第2 項、道路
    交通案件處理辦法第19條，裁定如主文。
中　　華　　民　　國　　96　　年　　9 　　月　　26　　日
                  交通法庭    法　官  胡芷瑜
以上正本證明與原本無異。
如不服本裁定，應於裁定送達後5 日內向本院提出抗告狀。
　　　　　　　　　　　　　　　書記官　張懿昀
中　　華　　民　　國　　96　　年　　9 　　月　　26　　日
